【裁判字號】    99,上訴,299
【裁判日期】    990413
【裁判案由】    違反毒品危害防制條例
【裁判全文】
臺灣高等法院高雄分院刑事判決         99年度上訴字第299號
上  訴  人  臺灣屏東地方法院檢察署檢察官
上  訴  人
即  被  告  甲○○
選任辯護人  吳澄潔律師
上列上訴人因被告違反毒品危害防制條例案件，不服臺灣屏東地
方法院97年度訴字第1778號中華民國98年12月11日第一審判決（
起訴案號：臺灣屏東地方法院檢察署96年度偵字第6157號、97年
度毒偵字第2129號），提起上訴，本院判決如下：
    主  文
原判決關於甲○○轉讓第一級毒品及不另為無罪諭知部分暨定執
行刑部分，撤銷。
甲○○轉讓第一級毒品，處有期徒刑壹年貳月，扣案如附表三編
號1 所示之行動電話壹支（含門號0000000000號SIM 卡壹張）沒
收之；被訴販賣第二級毒品予鄭榮文部分，無罪。
其他上訴駁回。
第二項所處之刑，與駁回上訴部分所處有期徒刑柒年貳月，販賣
第二級毒品所得新臺幣柒佰元沒收之，如全部或一部不能沒收時
，以其財產抵償之。應執行有期徒刑捌年，扣案如附表三編號1
所示之行動電話壹支（含門號0000000000號SIM 卡壹張）沒收之
，販賣第二級毒品所得新臺幣柒佰元沒收之，如全部或一部不能
沒收時，以其財產抵償之。
    事  實
一、甲○○（綽號肉粽）與吳富吉（綽號黑魯仔，已判決確定）
    係朋友，陳玉芳（綽號壁虎即「爬壁仔」）有施用毒品之惡
    習係吳富吉之朋友，而於民國96年9 月間寄居吳富吉位在屏
    東縣新園鄉○○村○○路69巷5 號之住處，吳富吉於96年9
    月23日6 時36分57秒許至96年9 月23日7 時28分04秒許，見
    其女友陳玉芳毒癮發作，即應陳玉芳之請，以其所使用
    0000000000號行動電話門號撥打甲○○所使用0000000000號
    及0000000000號行動電話門號聯絡甲○○，向甲○○調取第
    一級毒品海洛因。甲○○隨於當日前往吳富吉上開住處，並
    明知海洛因係毒品危害防制條例所明定之第一級毒品，不得
    轉讓，竟基於轉讓第一級毒品海洛因之犯意，以將摻有第一
    級毒品海洛因之香煙1 支提供予陳玉芳施用解癮。
二、甲○○意圖營利，基於販賣第二級毒品甲基安非他命之犯意
    ，於96年9 月22日某時，在其屏東縣東港鎮○○里○○路9
    號住處，以新臺幣（下同）700 元之代價售予友人楊富翔甲
    基安非他命1 包。嗣於同年月26日3 時30分許，甲○○與楊
    富翔在屏東縣南州鄉○○路2 巷口處為警查獲，而悉上情。
    扣得如附表三編號1 所示上開用以聯絡轉讓第一級毒品海洛
    因情事之行動電話1 支（內含門號0000000000號SIM 卡1 張
    ）。
三、案經屏東縣政府警察局移請及高雄市政府警察局楠梓分局報
    請及臺灣屏東地方法院檢察署檢察官主動檢舉偵查後起訴。
    理  由
壹、程序方面:
一、被告甲○○之辯護人否認被告吳富吉於警詢所為不利於被告
    甲○○證述之證據能力，惟按被告以外之人於檢察事務官、
    司法警察官或司法警察調查中所為之陳述，與審判中不符時
    ，其先前之陳述具有較可信之特別情況，且為證明犯罪事實
    存否所必要者，得為證據，刑事訴訟法第159 條之2 定有明
    文。經查：被告吳富吉於警詢中證稱「因證人陳玉芳要求我
    撥打電話向甲○○調購海洛因」等語（見96偵字第6157號卷
    第72頁），與其於原審法院審理中所證述：「證人陳玉芳身
    體不適，要我打電話給被告甲○○，證人陳玉芳身體不適之
    原因我不清楚」等語（見原審卷一第180 頁正面）不相符合
    。另證人楊富翔於警詢中證稱其曾前往被告甲○○住處向其
    購買安非他命等語（見高市警楠分偵字第0960021162號卷第
    11頁），與其於原審法院審理時所證未曾向被告甲○○購買
    甲基安非他命等語（見原審卷一第232 頁正面）迥異。考量
    證人吳富吉、楊富翔於警詢時之證述，依其記載內容，係採
    取一問一答方式，又接受警詢當時並未直接面對被告，心理
    壓力較小，而製作警詢筆錄之時間與被告甲○○上開犯行時
    間較接近，渠等之記憶應較清晰，並查無有何遭警方不正取
    供之情事（證人楊富翔雖於原審法院審理時稱其有遭員警恐
    嚇之情，然其所稱並不可採，詳如下述），再參以渠2 人與
    被告甲○○並無仇恨、怨隙，應無設詞誣陷被告甲○○之理
    。證人吳富吉、楊富翔警詢之陳述，較無暇蓄意編織掩飾，
    亦未權衡雙方之利害而為偏頗之陳述，且確與事後警員人贓
    俱獲被告各情完全相符，應具較可信之特別情況，此為證明
    被告之犯罪事實之存否所必要，證人吳富吉、楊富翔之警詢
    陳述，依刑事訴訟法第159 條之2 規定，應有證據能力。
二、按被告以外之人於偵查中向檢察官所為之陳述，除顯有不可
    信之情況者外，得為證據，刑事訴訟法第159 條之1 第2 項
    定有明文。此因檢察官與法官同為司法官署，且檢察官代表
    國家偵查犯罪，依法有訊問被告、證人及鑑定人之權力，依
    法亦對被告有利不利之情形均應注意，是以，被告以外之人
    前於偵查中已具結而為陳述，除顯有不可信之情況之理由外
    ，該證人於偵查中之陳述，自得作為證據。次按，詰問權係
    指訴訟上當事人有在審判庭輪流盤問證人，以求發現真實，
    辨明供述證據真偽之權利，其於現行刑事訴訟制度之設計，
    以刑事訴訟法第166 條以下規定之交互詰問為實踐，屬於人
    證調查證據程序之一環；與證據能力係指符合法律所規定之
    證據適格，而得成為證明犯罪事實存在與否之證據資格，性
    質上並非相同。偵查中檢察官為蒐集被告犯罪證據，訊問證
    人旨在確認被告嫌疑之有無及內容，與審判期日透過當事人
    之攻防，調查證人以認定事實之性質及目的，尚屬有別。偵
    查中訊問證人，法無明文必須傳喚被告使之得以在場，刑事
    訴訟法第248 條第1 項前段雖規定：「如被告在場者，被告
    得親自詰問」，事實上亦難期被告有於偵查中行使詰問權之
    機會。此項未經被告詰問之被告以外之人於偵查中向檢察官
    所為之陳述，依刑事訴訟法第159 條之1 第2 項之規定，原
    則上屬於法律規定為有證據能力之傳聞證據，於例外顯有不
    可信之情況，始否定其得為證據。是得為證據之被告以外之
    人於偵查中所為之陳述，因其陳述未經被告詰問，應認屬於
    未經合法調查之證據，並非無證據能力，而禁止證據之使用
    。此項詰問權之欠缺，非不得於審判中由被告行使以補正，
    而完足為經合法調查之證據。倘被告於審判中捨棄詰問權，
    或證人客觀上有不能受詰問之情形，自無不當剝奪被告詰問
    權行使之可言，最高法院96年度台上字第4064號判決意旨可
    資參照。經查，證人即被告吳富吉於檢察官偵訊中之證述（
    見96年度偵字第6157號卷第62-64 、161-162 頁）、證人楊
    富翔於檢察官偵訊中之證述（見96年度偵字第6157號卷第
    5-8 、44-46 頁）、證人陳玉芳於檢察官偵訊中之證述（見
    96年度偵字第6157號卷第172 -173頁）、證人陳鳳英於檢察
    官偵訊中之證述（見96年度偵字第6157號卷第181-183 頁）
    、證人鄭榮文於檢察官偵訊中之證述（見96年度偵字第6157
    號卷第147-148 頁）、證人黃俊龍於檢察官偵訊中之證述（
    見96年度偵字第6157號卷第112 頁）及證人蔣曜同於檢察官
    偵訊中之證述（見96年度偵字第6157號卷第176 頁），業經
    渠等依法具結，審酌渠等陳述時並無何受外力不當干擾之顯
    不可信之情況，而被告甲○○之辯護人爭執證人即被告吳富
    吉、證人楊富翔偵訊中因無對質詰問而認無證據能力之部分
    復於原審法院審理中傳喚此2 人到庭作證經交互詰問，揆諸
    上開說明，應認上開證人於偵查中向檢察官所為之陳述，均
    具證據能力。至於證人楊富翔、鄭榮文其餘於檢察官偵訊中
    所為證述，並未具結，自無證據能力，但仍得作為彈劾證據
    使用。
三、司法警察機關因偵辦刑事案件，為蒐集或調查證據，而有實
    施通訊監察之必要者，於偵查中應由檢察官依職權或聲請核
    發通訊監察書，載明應記載事項，始得為之，其有急迫之情
    形經檢察官口頭通知先予執行通訊監察者，亦應於24小時內
    補發通訊監察書，通訊保障及監察法第5 條、第6條 、第11
    條規定已明。本件卷附之通訊監察作業監譯報告表，均係經
    檢察官核發通訊監察書予以監聽錄音所製作，有該署檢察官
    通訊監察書在卷可稽，且當事人及辯護人均於本院準備程序
    明示同意其證據能力，則卷附監聽譯文及監聽錄音帶，自有
    證據能力。偵查犯罪機關依法定程序監聽之錄音，係以監聽
    之錄音帶為其調查犯罪所得之證據，司法警察依據監聽錄音
    結果予以翻譯而製作之通訊監察譯文，乃該監聽錄音帶內容
    之顯示，此為學理上所稱之「派生證據」，屬於文書證據之
    一種。依卷附通訊監察書及通訊監察譯文之記載，治安單位
    所為之監聽錄音蒐證程序既屬合法，其所取得之證據自有證
    據能力（最高法院97年度台上字第561 號）。查與本案犯罪
    事實有關之0000000000號行動電話號碼（被告吳富吉使用之
    電話），自96年9 月5 日起至96年10月4 日止，經檢察官依
    修正前通訊保障及監察法第5 條第1 項第1 款之規定，核發
    監聽票執行監聽，有臺灣高雄地方法院檢察署96年雄檢惟周
    聲監字第3426號通訊監察書（見外放資料袋）在卷可稽，是
    依該通訊監察書所監聽而得之光碟及譯文均得作為證據。
四、按被告以外之人於審判外之陳述，雖不符前4 條之規定，而
    經當事人於審判程序同意作為證據，法院審酌該言詞陳述或
    書面陳述作成時之情況，認為適當者，亦得為證據。當事人
    、代理人或辯護人於法院調查證據時，知有第159條第1項不
    得為證據之情形，而未於言詞辯論終結前聲明異議者，視為
    有前項之同意，刑事訴訟法第159 條之5 定有明文。本件下
    列其餘所引具傳聞性質之證據，當事人及辯護人於本院準備
    程序，均明示同意作為證據，法院審酌該等證據作成時之情
    況及證據取得過程等節，認亦適宜作為證據，自得為本件裁
    判基礎之證據資料，均具證據能力。
五、傳聞法則乃對於被告以外之人於審判外之言詞或書面陳述，
    亦即針對被告以外之人於審判外以言詞或書面所為之供述證
    據而為規範。扣案物品即附表一、二及三所示之物，係以物
    品之存在本身做為證明事實之證據；卷附現場蒐證照片16張
    ，乃以科學、機械之方式，對於所拍攝內容所為忠實且正確
    之記錄，上開物品、照片在性質上亦非供述證據，無刑事訴
    訟法第159 條第1 項規定之適用。
貳、實體方面:
一、訊據上訴人即被告甲○○否認轉讓第一級毒品海洛因及意圖
    營利販賣第二級毒品甲基安非他命之犯行，辯稱：「我所使
    用之行動電話門號為0000000000號及0000000000號，96年9
    月23日吳富吉有打電話給我，但我因為沒有車所以沒有過去
    ，又我與楊富翔係朋友，並未販賣甲基安非他命予楊富翔」
    云云。
二、經查：
 甲、有關事實欄「一」部分：
  (一)證人即同案被告吳富吉於96年12月13日警詢時證稱：「我使
    用的行動電話號碼為0000000000號，96年9 月23日我曾撥打
    0000000000號行動電話門號與被告甲○○聯絡，當天係因其
    一位綽號『爬壁仔』的女性友人要我代向被告甲○○調購毒
    品海洛因1 支」等語（見96年度偵字第6157號卷第71頁背面
    至第72頁）；復於同年月14日檢察官偵訊時結證稱：「在警
    詢中所述實在，是綽號『爬壁仔』的女性友人要買海洛因，
    故要我打電話叫被告甲○○過來，我打電話後，被告甲○○
    也確實有過來我住處，至於『爬壁仔』有沒有給錢，我就不
    清楚，而在譯文中，我所稱的『查某的』是海洛因」等語（
    見偵查卷第63頁）；97年9 月26日檢察官偵訊中亦證稱：「
    我所稱『爬壁仔』就是陳玉芳，她要買毒品，所以借我電話
    打給被告甲○○，後來我打電話給被告甲○○，說有人要找
    他請他趕快過來，之後便由他們對談，地點在我住處2 樓」
    等語（見偵查卷第161 -162頁）。堪認被告吳富吉確於96年
    9 月23日，應證人陳玉芳之要求，而以其所使用0000000000
    號行動電話聯絡被告甲○○調購毒品海洛因之情事，被告甲
    ○○經證人即同案被告吳富吉聯絡後，並於當日至吳富吉住
    處與證人陳玉芳會面等情甚明。吳富吉此部分犯行，復經原
    審法院依幫助施用第一級毒品罪，判處罪刑確定。有該判決
    可按。
  (二)依卷附之通訊監察譯文觀之（見偵查卷第83-84 頁），於96
    年9 月23日上午，證人即同案被告吳富吉與被告甲○○間確
    有多次電話通聯紀錄：(1)被告吳富吉於96年9 月23日6 時36
    分57秒許以其持有行動電話門號0000000000號撥打至被告甲
    ○○使用之行動電話門號0000000000號，其內容略以：「甲
    即吳富吉：『你有空嗎』，乙即甲○○：『我現在沒空，按
    怎（台語即怎麼樣之意）』，吳富吉：『不然你叫大胖仔』
    ，被告：『按怎（台語即怎麼樣之意）』，吳富吉：『那個
    -查某的』，被告：『沒啦，有時候，恁都說要整件的』，
    吳富吉：『沒啦』，被告：『如果散的，一、二錢，二、三
    錢這樣』」；(2)證人即同案被告吳富吉於96年9 月23日6 時
    38分07秒許以其持有行動電話門號0000000000號撥打至被告
    甲○○使用之行動電話門號0000000000號，其內容略以：「
    甲即吳富吉：『你叫恁大胖仔拿一支來，人家要啦』，乙即
    甲○○：『這樣哦，好啦』」；(3)被告吳富吉於96年9 月23
    日7 時14分40秒許以其持有行動電話門號0000000000號撥打
    至被告甲○○使用之行動電話門號0000000000號，其內容略
    以：「甲即吳富吉：『大胖仔，你沒有過來嗎』，乙即甲○
    ○：『沒啦，他現在正在用而已，我叫他用快點』，吳富吉
    ：『叫他隨便用一下，人家在艱苦了』」；(4)證人即同案被
    告吳富吉於96年9 月23日7 時28分04秒許以其持有行動電話
    門號0000000000號撥打至被告甲○○使用之行動電話門號
    0000000000號，其內容略以：「甲即吳富吉：『肉粽，肉先
    生（即被告甲○○），是要來沒有啦（意即究竟來不來）』
    ，乙即甲○○：『我沒有辦法過去』，吳富吉：『不然你朋
    友怎會都沒過來啦』，甲○○：『他沒機車，剛撞去水溝』
    ，吳富吉：『不然你在哪？』，甲○○：『我在我家』，吳
    富吉：『我等一下跟大仔說』，甲○○：『他要拿過去掉到
    水溝去，你還說』，吳富吉：『好啦，我過去啦』」。證人
    即同案被告吳富吉確如其上開所述，於96年9 月23日以電話
    聯絡被告甲○○，而再細譯上開通聯譯文之內容，其中並提
    及「查某的」、「一支」、「人家在『艱苦』了」等語，則
    顯然係在陳述證人陳玉芳因毒癮發作，而需俗稱「查某的」
    的毒品海洛因數量「一支」解癮無誤。
  (三)證人陳玉芳於97年10月30日檢察官偵訊中經檢察官提示證人
    吳富吉於96年12月14日及97年9 月26日之證述後亦結證稱：
    「我認識吳富吉，去年曾在其住處住了1 、2 個月，我住在
    該處時，為向被告甲○○拿海洛因，所以要吳富吉打電話給
    他，有幾通電話是我跟被告甲○○對話，其他則是吳富吉直
    接叫被告甲○○過來，被告甲○○都先將海洛因裝在香煙內
    ，然後在吳富吉的房間內拿給我，這種情形約有2 次，每次
    都是香菸1 支，但我沒有錢給被告甲○○」等語（見偵查卷
    第172-173 頁）。則依證人陳玉芳所述，其確曾因毒癮發作
    ，而託吳富吉向被告甲○○調取海洛因，而被告甲○○至被
    告吳富吉住處後，以將摻有海洛因之香煙1 支，無償提供予
    證人陳玉芳施用。核與上開被告吳富吉所證述及通聯譯文所
    顯示，被告吳富吉聯絡被告甲○○之原因，需求之毒品種類
    與數量等皆相符。據此，96年9 月23日上午，證人即同案被
    告吳富吉應證人陳玉芳之要求撥打電話聯絡被告甲○○後，
    被告甲○○當天確有前往被告吳富吉住處，並於該處，以提
    供摻有海洛因之香煙1 支給證人陳玉芳施用之方式，無償轉
    讓第一級毒品海洛因予證人陳玉芳之事實，應可認定。又證
    人陳玉芳於原審法院審理時證稱：「96年9 月23日當天我不
    知道是否有與被告甲○○通電話，亦不知道被告甲○○當天
    有到吳富吉住處，但我在吳富吉住處時，有因毒癮發作而請
    吳富吉找被告甲○○過來之情形，被告甲○○過來後，會把
    香煙放在吳富吉房間桌上，我再自行取用，我取用之時，被
    告甲○○並無阻止，我也沒有給被告甲○○錢，我抽完之後
    ，知道香煙內含有海洛因，我是從味道來判斷，而且施用後
    ，我毒癮便不再發作，我在檢察官偵訊中並無說謊」等語（
    見原審卷第185-188 頁），則證人陳玉芳於原審法院審理時
    所為證述，仍就其因毒癮發作，而請吳富吉聯絡被告甲○○
    至吳富吉住處，及被告甲○○供其無償施用海洛因等情，始
    終證述一致，僅因事隔久遠致無法清楚記憶本件被告轉讓第
    一級毒品犯行之確切日期與過程，然其既於檢察官偵訊中明
    確證述如前，核與吳富吉於警、偵訊中所為證述相符，另有
    上開通聯譯文可資佐證，而其於原審法院審理時亦稱偵訊中
    並無說謊，是其雖於原審法院審理時證述「於96年9 月23日
    當日，不知道是否有與被告甲○○聯絡及不知道被告甲○○
    有前往吳富吉住處」云云，尚難據為有利於被告甲○○之認
    定。況其於原審法院審理中就其取用被告甲○○所有置諸於
    被告吳富吉住處桌上之摻有海洛因之香煙吸食，被告甲○○
    並無加以阻止，而其施用後亦有解緩毒癮等情證述明確，益
    徵被告甲○○確有如上所述轉讓第一級毒品海洛因予證人陳
    玉芳之犯行。
  (四)證人即同案被告吳富吉於原審法院審理時改口稱：「96年9
    月23日，陳玉芳要我打電話給被告甲○○，當時陳玉芳身體
    不舒服，但她難過的原因我不清楚，她也沒有要我帶她去看
    醫生，我打給被告甲○○之後，陳玉芳就接過去講，他們之
    後的對話內容我就不清楚，監聽譯文內的『查某的』指的是
    陳玉芳、『一支』指的是手機，96年9 月23日我電話聯絡被
    告甲○○後，被告甲○○過約半個小時就到我住處，並拿走
    我的手機，監聽譯文中96年9 月23日6 時36分57秒許這通電
    話，是我打給被告甲○○，96年9 月23日6 時38分07秒許這
    通電話也是我打的，譯文中的『一支』是指手機，因為被告
    甲○○拿錯我的手機，我請他叫『大胖』拿回來，至於96年
    9 月23日7 時28分04秒許這通電話的最後，是我問大胖摔在
    哪裡，我過去拿手機」云云（見原審卷一第178-184 頁），
    儼然證人即同案被告吳富吉全然不知被告甲○○與證人陳玉
    芳間有何轉讓海洛因之情事。惟被告吳富吉確因證人陳玉芳
    需求海洛因之故，而撥打電話聯絡被告甲○○，除經其於上
    開警、偵訊中陳述明確外，其於原審法院98年5 月14日準備
    程序時亦陳稱：「當時陳玉芳毒癮犯了，她要我幫她打電話
    給被告甲○○」等語明確（見原審卷第108 頁背面），是其
    於原審法院審理時所為前揭推諉證述之憑信性實有疑義。況
    依其所述，其於96年9 月23日上午撥打電話要被告甲○○到
    其住處後，被告甲○○約過半小時才到其住處，之後又因被
    告甲○○拿錯手機，才又撥打電話要綽號「大胖」之人要將
    該「一支」手機拿回來，然觀諸上開通訊監察譯文，於96年
    9 月23日當日被告甲○○、吳富吉2 人之第一通電話通聯時
    間為96年9 月23日6 時36分57秒許，而被告吳富吉之後向被
    告甲○○索討「一支」手機之通聯時間為96年9 月23日6 時
    38分07秒許，兩通電話間時間相隔僅1 分多鐘，顯與吳富吉
    上開所述其撥打電話後，被告甲○○約過半小時才到吳富吉
    住處等語不符，是吳富吉於原審法院審理時就當日情節所為
    證述，應非屬實，而不可採。被告甲○○之辯護人雖以96年
    9 月23日上午，吳富吉確有以電話連絡被告甲○○調取毒品
    ，然依上開96年9 月23日7 時28分04秒許之通聯譯文，最後
    卻是吳富吉稱：「好啦，我過去啦」，足見是吳富吉要前去
    找被告甲○○，是被告甲○○應無前往被告吳富吉住處云云
    。惟被告甲○○當日確有前往被告吳富吉住處之情，業經吳
    富吉證述明確，前揭通聯譯文或能證明吳富吉於上開電話通
    聯後外出找尋綽號「大胖」之人，然尚未能遽以認定被告甲
    ○○當日並無前往被告吳富吉住處。又當日11時34分33秒許
    ，吳富吉、甲○○2 人又再度有電話通聯紀錄，而觀諸該通
    訊監察譯文內容（見偵查卷第85頁），該通通聯內容略以：
    「丙即吳富吉稱：『你跟我問的是要不要』，乙即甲○○稱
    ：『多少錢』，吳富吉稱：『2 啦』，甲○○稱：『半個2
    哦』，吳富吉稱：『查某仔啊』，甲○○稱：『好啦』」。
    則依上開內容所示，此通通聯應非吳富吉向被告甲○○調取
    毒品，而與先前其他通聯紀錄無關，被告甲○○之辯護人則
    以吳、陳2 人既於當日11時34分33秒許尚有通聯，足認被告
    甲○○當日確未與吳富吉碰面。然本通通聯之時間為當日11
    時34分33秒許，而被告甲○○、吳富吉2 人前次通聯時間為
    當日7 時28分04秒，其間相差已逾4 小時，被告甲○○或於
    此段期間已前往吳富吉住處又離開，或於此通通聯之後才前
    往被告吳富吉住處均有可能，是被告甲○○之辯護人僅以此
    通通聯紀錄，即認被告甲○○當日確無前往被告吳富吉住處
    ，亦無可採。再被告甲○○之辯護人又以上開11時34分33秒
    許之通訊監察譯文，其中顯示應係吳富吉邀約被告甲○○一
    同向他人拿取毒品，可認被告甲○○並無海洛因可供轉讓云
    云。而依上開譯文內容，被告甲○○或確有欲向他人購買毒
    品之舉，然實難依此即認被告甲○○身上已無任何毒品可供
    轉讓，況依證人陳玉芳上開所述，被告甲○○係交付其摻有
    第一級毒品海洛因之香煙1 支，足認被告甲○○轉讓之第一
    級毒品海洛因之數量尚非鉅額，故被告甲○○之辯護人依此
    即認被告並無何海洛因可供轉讓，委無可採。
  (五)此外，並有被告甲○○所有如附表三編號1 所示之行動電話
    1 支（內含門號0000000000號SIM 卡1 張）扣案可證。綜上
    ，被告甲○○所辯，無非事後卸責之詞，而無可採。吳富吉
    基於幫助施用第一級毒品海洛因之犯意，於事實欄第一部分
    所載時、地，以電話聯絡被告甲○○，而被告甲○○之後便
    前往吳富吉住處，並基於轉讓第一級毒品海洛因之犯意，將
    摻有海洛因之香煙1 支轉讓予原有施用第一級毒品海洛因犯
    意之證人陳玉芳施用之事實，殆可認定。
  乙、有關事實欄「二」部分：
  (一)被告甲○○於98年9 月26日3 時30分許，駕駛之車牌號碼
    8967-JQ 號自小客車，與證人楊富翔在屏東縣南州鄉○○路
    2 巷口處為警查獲，業經被告甲○○、證人楊富翔於警詢中
    供述明確（見高市警楠分偵字第0960021162號卷第1 -10 頁
    ）；而查獲當時並經被告甲○○同意，在上開自小客車及其
    位在屏東縣東港鎮○○里○○路9 號之住處內搜索扣得如附
    表一、二及三所示之物，並有上述物品扣案可證（其中附表
    二之甲基安非他命已執行沒收銷燬）；復有高雄市楠梓分局
    搜索扣押筆錄2 份、扣押物品目錄表2 紙（以上見上開警卷
    第12-15 、17-20 頁）及照片16張（見警卷第22-26 頁）在
    卷可佐。是此部分之事實，均可認定。
  (二)被告甲○○於96年9 月22日，在其屏東縣東港鎮○○里○○
    路9 號住處，以700 元之代價，非法販賣甲基安非他命予證
    人楊富翔之事實，業據證人楊富翔於96年9 月26日檢察官偵
    訊中結證稱：「在96年9 月22日，我在被告甲○○住處問他
    說安非他命有什麼效果，被告甲○○告知可以提神，我在好
    奇下便以700 元向其購買1 包」等語（見偵查卷第7 頁）。
    而觀之其於檢察官偵訊中所指證向被告購買甲基安非他命之
    時間、地點、數量、價格均甚明確，且語意亦屬堅決肯定，
    此觀當日偵訊中檢察官詢問時另證稱：「（問：今天被警方
    扣到的除了安非他命之外，還有海洛因，你確定你之前看到
    他與客戶交易的是安非他命嗎？）答：我之前看到都是安非
    他命，直到今天凌晨被查獲時，我才知道他還有海洛因。他
    賣給我的確實是安非他命，他賣給其他客戶我想也是安非他
    命。」等語（見偵查卷第7-8 頁）即可得知。被告甲○○雖
    稱其與證人楊富翔曾有口角過節兒云云（見聲羈卷第4 頁背
    面、偵查卷第36頁），惟證人楊富翔與被告甲○○除如前所
    述，於深夜一同外出而為警查獲外，證人楊富翔於96年9 月
    26日警詢及當日檢察官偵訊中均就其駕車載送被告甲○○外
    出送毒品之情證述明確；又被告甲○○於96年9 月26日警詢
    及原審法院準備程序時均稱其與證人楊富翔間為朋友關係，
    彼此間並無何仇怨、衝突等語（見警卷第3 頁、原審卷一第
    62頁背面），足見被告甲○○與證人楊富翔縱或曾有口角，
    但仍然關係良好，無損渠等友誼，否則豈有深夜一同外出，
    及載運被告甲○○送毒品之可能。是倘無其事，衡情證人楊
    富翔應不致無端虛構誣陷被告甲○○，應排除此種可能。楊
    富翔上開檢察官偵訊時結證之陳述，較無暇蓄意編織掩飾，
    亦未權衡雙方之利害而為偏頗之陳述，且確與事後警員人贓
    俱獲被告各情完全相符，應具較可信之特別情況，此為證明
    被告之犯罪事實之存否所必要，而被告甲○○有施用毒品犯
    罪之前科紀錄，又證人楊富翔於查獲當日所採尿液經送驗結
    果亦呈甲基安非他命陽性反應，此有被告甲○○臺灣高等法
    院前案紀錄表1 份、高雄市立凱旋醫院96年10月8 日濫用藥
    物尿液檢驗報告1 紙（見偵查卷第225 頁）及濫用藥物尿液
    檢體監管紀錄表1 紙（見偵查卷第226 頁）在卷足憑。而毒
    品吸食者間彼此互供有無之小型零星交易情形本即普遍，且
    此種互供有無之零星交易亦為一般施用者取得毒品之主要方
    式，堪認證人楊富翔前揭於檢察官偵訊中所為不利於被告甲
    ○○之指證，核與經驗法則相符，而為真實可信。
  (三)證人楊富翔於前揭檢察官偵訊中指證被告甲○○販賣甲基安
    非他命後，於歷次偵訊及原審法院審理中皆改稱被告甲○○
    並無販賣其甲基安非他命之情事，其於97年2 月27日檢察官
    偵訊中證稱：「我在96年9 月26日檢察官偵訊中係作偽證，
    那個檢察官要我照警詢筆錄來說，他的態度很不好，警詢時
    是警察要我指證被告甲○○」云云（見偵查卷第97-98 頁）
    ；又於原審法院審理時證稱：「我並未於96年9 月22日跟被
    告甲○○購買甲基安非他命，我毒品之來源係在網咖向一位
    叫『山仔』之人購買，96年9 月26日為警查獲後，我會說曾
    跟被告甲○○買毒品，是因為警察對我恐嚇，要我說被告甲
    ○○有賣毒品給我，否則不讓我回去，同日在檢察官偵訊中
    ，檢察官也是叫我按照警詢筆錄陳述」云云（見原審卷一第
    232-233 頁）。查證人楊富翔與被告甲○○係朋友關係，且
    彼此間亦無仇恨衝突，客觀上其並無虛詞誣陷被告甲○○之
    必要。且其於檢察官偵訊中所指證向被告甲○○購買甲基安
    非他命之時間、地點、數量、價格均甚明確，且語意亦屬堅
    決肯定，因此此部份之證詞，並無矛盾及瑕疵，又合於常情
    ，則此部份不利於被告甲○○之指證，實無不可採信之理。
    而其事後雖稱因受警察、檢察官逼迫，始為前開不利於被告
    甲○○之證述，然證人楊富翔與被告甲○○間應係關係良好
    ，並無何怨隙存在，則證人楊富翔是否僅為其所稱「回家」
    免受羈押之利益，旋即忘卻其與被告甲○○間之朋友情義，
    設詞攀誣被告甲○○，顯值懷疑，況此種為圖私利誣陷友人
    即被告甲○○之行徑，豈非易遭人鄙視更為被告甲○○及其
    家屬所痛恨不齒，證人楊富翔為一具備相當知識經驗之正常
    人，且與被告甲○○熟識為朋友關係，衡情不致輕率愚昧至
    此，是證人楊富翔所稱其遭警恐嚇始指證被告甲○○云云，
    應非可採。其次，互核證人楊富翔於96年9 月26日之警詢及
    檢察官偵訊時之證述，其於警詢中僅稱曾在被告甲○○家中
    以500 元或1,000 元之代價向其購買安非他命等語（見警卷
    第11頁），而於偵訊中經檢察官詢問被告甲○○販賣毒品之
    情事後，始更進一步特定被告甲○○販賣其甲基安非他命之
    時間、地點、價格及數量（見偵查卷第7 頁），是證人楊富
    翔上開於原審法院審理時所稱其偵訊時係按照警詢筆錄所記
    載之內容陳述云云，顯與事實不符。經原審法院勘驗當日檢
    察官偵訊光碟，勘驗結果為：「檢察官偵訊時，語氣平和，
    採一問一答方式製作，證人（即楊富翔）係主動陳述，關鍵
    問題檢察官亦再三向證人確認，證人回答的語氣均很肯定，
    顯係自由陳述，且勘驗結果與偵訊筆錄內容相符」等情，有
    勘驗筆錄存卷可佐（見原審卷二第16頁背面），足見證人楊
    富翔前開所述檢察官態度不好，要求其按照警詢筆錄陳述云
    云，顯非實在。準此，證人楊富翔事後翻供之語，均係迴護
    被告甲○○之詞，應無可採。
  (四)證人楊富翔於檢察官偵訊中稱「我曾載被告甲○○與他人交
    易，毒品是放在夾鏈袋裡，我看到是一粒粒的結晶體，我知
    道是安非他命，被告甲○○被扣到的夾鏈袋就如我之前所看
    到的，我3 天前在他家裡也曾跟他買過1 包安非他命，直到
    今天被查獲，我才知道他還有海洛因」等語（見偵查卷第
    6-7 頁）。而被告甲○○於本件所扣得如附表二所示之第二
    級毒品，經鑑定結果均屬甲基安非他命，則證人楊富翔先前
    於被告甲○○家中所見及其所購買者應係甲基安非他命無誤
    。
  (五)販賣甲基安非他命係違法行為，非可公然為之，亦無公定之
    價格，不論是瓶裝或紙包之甲基安非他命，均可任意分裝增
    減分量，而每次買賣之價量，亦隨時依雙方之關係深淺、資
    力、需求之數量及對行情之認知、來源是否充裕、販賣者是
    否渴求資金、查緝是否嚴緊、購買者被查獲時供述購買對象
    之可能性之風險評估等，因而異其標準，並機動調整，非可
    一概而論，販賣之利得除經坦承犯行或價量俱臻明確外，委
    難察得實情，販賣之人從價差或量差中牟利方式雖異，其意
    圖營利之非法販賣行為則一。被告甲○○雖始終否認販賣犯
    行，而無法查得販賣之實際利得，但被告甲○○與證人楊富
    翔非屬至親，不可能甘冒重典而按購入價格轉售甲基安非他
    命而毫無利得，是其有營利之意圖，灼然甚明。
  (六)綜上，被告甲○○所辯，實係卸責之詞，委無可採。本件事
    證明確，被告甲○○於上開時、地販賣第二級毒品甲基安非
    他命予證人楊富翔之犯行，堪予認定。
三、按行為後法律有變更者，適用行為時之法律。但行為後之法
    律有利於行為人者，適用最有利於行為人之法律，刑法第2
    條第1 項定有明文。查被告甲○○行為後，有關論罪科刑所
    適用之毒品危害防制條例其中部分條文業於98年5 月20日修
    正公布，被告犯罪後毒品危害防制條例第4 條已有修正，修
    正後該條例第4 條第2 項規定：「製造、運輸、販賣第二級
    毒品者，處無期徒刑或七年以上有期徒刑，得併科新臺幣一
    千萬元以下罰金。」，與修正前之規定：「製造、運輸、販
    賣第二級毒品者，處無期徒刑或七年以上有期徒刑，得併科
    新臺幣七百萬元以下罰金。」相較，其中關於併科罰金刑之
    部分，在修法前最高金額為700 萬元，而在修法後則係
    1,000 萬元，比較修正前後之規定，以修正前之規定有利於
    被告甲○○。
四、按海洛因及甲基安非他命係毒品危害防制條例第2 條第2 項
    第1 款、第2 款所明定之第一級、第二級毒品，不得轉讓及
    販賣。核被告甲○○所為，係犯毒品危害防制條例第8 條第
    1 項之轉讓第一級毒品罪及修正前毒品危害防制條例第4 條
    第2 項之販賣第二級毒品罪。被告甲○○轉讓第一級毒品海
    洛因前與販賣第二級毒品毒品甲基安非他命前持有海洛因及
    甲基安非他命之低度行為，為轉讓及販賣之高度行為所吸收
    ，均不另論罪。被告甲○○所犯上開2 罪間，犯意各別，行
    為不同，應予分論併罰。又轉讓毒品達一定數量者，加重其
    刑至二分之一，其標準由行政院定之，毒品危害防制條例第
    8 條第6 項定有明文，而行政院依法於98年11月20日發布施
    行之轉讓毒品加重其刑之數量標準第2 條第1 項第1 款規定
    ，轉讓第一級毒品達淨重5 公克以上，加重其刑至二分之一
    。本件被告甲○○係以將第一級毒品海洛因摻入香煙內，而
    將含有海洛因之香煙1 支無償轉讓予證人陳玉芳，是其轉讓
    海洛因之數量應屬非鉅，無證據證明被告甲○○所轉讓之第
    一級毒品海洛因已達淨重5 公克以上，不加重其刑。
五、原審就事實欄「一」部分，為科刑之判決，固非無見，惟
    SIM 卡申辦手續完成時即為申辦人所有，退租或拆機時不需
    繳回，應依刑法有關規定沒收。原審就此部分，謂如附表三
    編號1 所示之行動電話1 支內含門號0000000000號SIM 卡1
    張，非被告甲○○所有，不諭知沒收，自有未合。被告甲○
    ○此部分上訴否認犯罪，固無足取，但原判決此部分既有可
    議，此部分即屬無可維持，此部分應由本院撤銷改判，被告
    犯數罪，且已定應執行刑，此部分既因上訴而撤銷，原定之
    執行刑亦應併予撤銷，審酌被告甲○○神智識正常之人，自
    應深知毒品對於自身健康之戕害及國家對於杜絕毒品犯罪之
    禁令，竟無償轉讓第一級毒品供證人陳玉芳施用等一切情狀
    ，仍如原審量處有期徒刑1 年2 月，扣案如附表三編號1 所
    示之行動電話1 支（內含門號0000000000號SIM 卡1 張），
    經被告甲○○自承為其所有（見原審卷二第19頁），並為其
    犯罪事實欄第一部分轉讓第一級毒品犯行所用之物，應依毒
    品危害防制條例第19條第1 項規定諭知沒收。
六、原審就事實欄「二」部分，依修正前毒品危害防制條例第4
    條第2 項，現行毒品危害防制條例第19條第1 項，刑法第2
    條第1 項前段、第11條，並審酌被告甲○○神智識正常之人
    ，自應深知毒品對於自身健康之戕害及國家對於杜絕毒品犯
    罪之禁令，竟圖一己私利販賣甲基安非他命牟利，造成毒品
    擴散，戕害他人健康，助長社會濫用毒品風氣，並參酌其販
    賣第二級毒品之數量非多，販毒所得僅700 元，犯罪情節與
    中、大盤毒梟者不可等同並論，其行為所造成危害社會程度
    尚非鉅大，販賣第二級毒品部分量處有期徒刑7 年2 月，又
    被告甲○○於遭查獲時，雖扣得如附表三編號2 所示之現金
    7 萬元，而其陳稱該7 萬元係向其姊姊借得等語，是無從證
    明其販賣第二級毒品予證人楊富翔所得之700 元亦包括其內
    ，是就被告甲○○販賣第二級毒品所得之700 元應認並未扣
    案，然既為其所有，仍應依毒品危害防制條例第19條第1 項
    規定宣告沒收，又販賣所得如全部或一部不能沒收時，以其
    財產抵償之。又按毒品危害防制條例第18條第1 項前段規定
    「查獲之第一、二級毒品及專供製造或施用第一、二級毒品
    之器具，不問屬於犯人與否，均沒收銷燬之。」所稱「查獲
    」之毒品，係指經有罪判決書事實欄認定與被告犯罪事實有
    關之毒品而言。被告甲○○如上所述，於事實欄第二部分所
    載時、地為警查獲，並扣得附表一、二所示之第一級、第二
    級毒品。而被告甲○○於遭查獲後，坦承施用海洛因及安非
    他命（見96年度偵字第6157號卷第11頁），嗣並經認定其有
    施用第一級毒品海洛因及施用第二級毒品甲基安非他命，由
    原審法院以96年度訴字第1254號判決判處有期徒刑1 年、有
    期徒刑6 月，應執行有期徒刑1 年4 月確定，其中附表二所
    示之第二級毒品均於該判決中諭知沒收銷燬，復經檢察官執
    行沒收銷燬完畢，有同法院96年度訴字第1254號判決影本1
    份、臺灣屏東地方法院檢察署檢察官扣押（沒收）物品處分
    命令1 份（以上見原審卷一第172 頁至第175 頁）附卷可考
    。被告甲○○既經法院認定有施用海洛因及甲基安非他命，
    則其於施用前勢必亦持有海洛因及甲基安非他命，又被告甲
    ○○矢口否認其有本件轉讓第一級毒品及販賣第二級毒品犯
    行，而上開經本院認定其轉讓第一級毒品及販賣第二級毒品
    犯行之時間，距離其遭查獲之時已經數日，是本院無從確認
    如附表一、二所示之第一級、第二級毒品是否與被告甲○○
    本件犯行有關，是就此部分扣案之毒品，自無從為沒收銷燬
    之宣告，至於附表一所示之第一級毒品，自應由檢察官另為
    適法之處理。附表三編號2 至5 所示之物，無證據證明與被
    告甲○○前揭犯行有何關係，亦無庸沒收。此部分，認事用
    法尚無不合，量刑亦稱妥適，被告此部分上訴意旨否認犯罪
    ，空言指摘原判決不當，並無可取，為無理由，應予駁回。
七、被告於裁判確定前犯數罪，應由本院依法定其應執行之刑，
    即就上述撤銷改判部分與駁回上訴部分所處之刑，定應執行
    有期徒刑捌年，扣案如附表三編號1 所示之行動電話壹支（
    含門號0000000000號SIM 卡壹張）沒收之，販賣第二級毒品
    所得新臺幣700 元沒收之，如全部或一部不能沒收時，以其
    財產抵償之。
八、被訴販賣第二級毒品予鄭榮文部分：
  (一)公訴意旨另以：被告甲○○與陳鳳英熟識，陳鳳英應鄭榮文
    之請，於96年9 月23日聯絡被告甲○○欲代鄭榮文購買毒品
    ，被告甲○○意圖營利，基於販賣第二級毒品甲基安非他命
    之犯意，以2,000 元之代價販賣甲基安非他命予陳鄭榮文，
    而由陳鳳英代為受領轉交。被告甲○○亦係觸犯毒品危害防
    制條例第4 條第2 項之販賣第二級毒品罪嫌。
  (二)公訴人認被告甲○○此部分犯罪，係以證人鄭榮文、陳鳳英
    、蔣曜同之證述及證人鄭榮文之尿液檢驗報告等為論據。
  (三)按犯罪事實應依證據認定之，無證據不得認定犯罪事實；不
    能證明被告犯罪者，應諭知無罪之判決，刑事訴訟法第154
    條第2 項、第301 條第1 項分別定有明文。又事實之認定，
    應憑證據，如未能發現相當證據，或證據不足以證明，自不
    能以推測或擬制之方法，為裁判基礎，最高法院40年台上字
    第86號判例意旨可資參照；且認定犯罪事實所憑之證據，雖
    不以直接證據為限，間接證據亦包括在內，然而無論直接證
    據或間接證據，其為訴訟上之證明，須於通常一般之人均不
    致有所懷疑，而得確信其為真實之程度者，始得據為有罪之
    認定，倘其證明尚未達到此一程度，而有合理之懷疑存在而
    無從使事實審法院得有罪之確信時，即應由法院為諭知被告
    無罪之判決，最高法院76年台上字第4986號判例意旨可資參
    照。
  (四)經查：
  (1)證人鄭榮文於檢察官偵訊中固證稱：「在我被逮捕3 天前，
    陳鳳英出面邀約被告甲○○購買我所需之安非他命，被告甲
    ○○這次有開一部車來我住處附近送貨給陳鳳英，我有看到
    」等語（見96年度偵字第6157號卷第148 頁）。然依其所述
    ，顯然本次交易毒品過程，其並無親身參與，是其所為證述
    之證明力，尚有疑義。而其於另次檢察官偵訊中則證稱：「
    我跟被告甲○○不太認識，因為都是我女友陳鳳英出面拿毒
    品」等語（見96年度偵字第6157號偵查卷第174 頁）。則證
    人鄭榮文就證人陳鳳英是否確向被告甲○○購買安非他命，
    亦有不確定之態度。又證人鄭榮文於原審法院審理中證稱：
    「我認識肉粽，在地檢署開庭時，我才知道他本名叫甲○○
    ，我不曾跟一個叫肉粽的人買過毒品，陳鳳英說她要去找肉
    粽拿東西，我有拿錢給她買，她說她要去找肉粽買安非他命
    ，我給陳鳳英2,000 元，大約可以買半錢。在我被逮捕前3
    天，我有看到陳鳳英出門拿毒品，我有看到一輛黑色的車，
    我以為是被告甲○○的車子，但我沒有看到被告甲○○，這
    次陳鳳英有拿到毒品，我也有施用，之前陳鳳英說她要跟肉
    粽拿，所以我就沒有問她這次是跟誰拿毒品，我不能確定陳
    鳳英是否跟肉粽拿毒品」等語（見原審卷一第194-195 頁背
    面）。則證人鄭榮文既未親眼目睹被告甲○○交付安非他命
    予證人陳鳳英，亦未向證人陳鳳英詢問此次所施用安非他命
    之來源，是其先前所述見到被告甲○○送毒品給證人陳鳳英
    等語應僅係其個人之推論，尚無從遽以認定其所施用之安非
    他命確係被告甲○○交予證人陳鳳英再轉交證人鄭榮文施用
    。
  (2)證人陳鳳英除於檢察官偵訊中就公訴意旨所指，其受證人鄭
    榮文之委託向被告甲○○拿毒品之情事表示時間太久，已忘
    記等語（見偵查卷第182 頁）；其於原審法院審理中則證稱
    ：「我並不清楚鄭榮文施用毒品的來源。我跟鄭榮文各有各
    的毒品來源，我不清楚鄭榮文的毒品來源是何人，如果我有
    去拿毒品，我跟鄭榮文就會一起施用，在庭被告不是我的藥
    頭，我認識肉粽即在庭被告甲○○，我沒有跟被告甲○○買
    過毒品，鄭榮文有無跟被告甲○○買過毒品我不知道，鄭榮
    文曾拿錢給我過，叫我去被告甲○○那裡買毒品，但是我沒
    有，因為被告甲○○不是我的藥頭，那次買回來，鄭榮文沒
    有問我毒品從哪購得」等語（見原審卷一第190-193 頁背面
    ）。依其所述，其雖曾受證人鄭榮文委託代為購買毒品，然
    其並未向被告甲○○購買，而係向其自身毒品來源購入，是
    亦無從認定被告甲○○有如公訴意旨所指訴此部分販賣第二
    級毒品犯行。
  (3)證人即警察蔣曜同於檢察官偵訊中證稱：「本件是先查獲陳
    鳳英、鄭榮文，從監聽中得知肉粽是他們的上手，查獲渠2
    人後，確認上手是被告甲○○，後來才逮捕到被告甲○○」
    等語（見偵查卷第176 、177 頁），核與證人陳鳳英於檢察
    官偵訊時稱: 「我與鄭榮文被逮捕，警察要我交一個人出來
    ，那個人就是肉粽，警察本來說不要辦我，但後來還是辦我
    。」等語（見偵查卷第182 頁），足徵是警方為了績分，事
    先鎖定綽號肉粽之被告甲○○，以誘騙方式利用證人陳鳳英
    打電話引誘出被告甲○○供其逮捕。然綜觀全卷，並無如證
    人蔣曜同所指之監聽光碟或譯文足以認定被告甲○○確係陳
    鳳英、鄭榮文2 人之毒品來源，況縱認員警係經由證人陳鳳
    英、鄭榮文2 人而查獲被告甲○○，即由其2 人誘引被告甲
    ○○出來供警方查獲，而堪認彼此間關係非淡薄，亦不能依
    此推定被告甲○○確有為公訴意旨所指此部分販賣第二級毒
    品之犯行。
  (4)至於證人鄭榮文之尿液檢驗報告雖呈現甲基安非他命陽性反
    應（見偵查卷第206 頁），此僅得證明證人鄭榮文確有施用
    甲基安非他命，不能證明其施用毒品之來源係被告甲○○；
    扣案如附表二所示之甲基安非他命，雖為被告甲○○所有，
    同無從認定其確有販賣第二級毒品與證人鄭榮文。公訴人所
    提出之此部分證據，實難遽以為不利於被告甲○○之認定。
  (五)綜上所述，公訴人就此部分所為舉證，尚未達一般人均不致
    有所懷疑而確信被告甲○○確實涉犯毒品危害防制條例第4
    條第2 項販賣第二級毒品之程度，而尚有合理之懷疑存在，
    此外，法院復查無其他積極之證據足認被告甲○○有何公訴
    人此部分之販賣第二級毒品安非他命犯行，揆諸首開說明，
    應為無罪之諭知。
  (六)學理上所稱集合犯，係指行為人基於概括之犯意，在密切接
    近之一定時、地，持續實行之複次行為，依社會通念，客觀
    上足認符合一個反覆、延續性之行為觀念者（最高法院96年
    度台上字第3822號）始足當之。集合犯係指立法者所制定之
    犯罪構成要件中，本質上即預定有數個同種類行為而反覆實
    行之犯罪而言。故是否集合犯之判斷，客觀上，自應斟酌法
    律規範之本來意涵、實現該犯罪目的之必要手段、社會生活
    經驗中該犯罪必然反覆實行之常態等事項；主觀上，則視其
    反覆實行之行為是否出於行為人之一個犯意，並秉持刑罰公
    平原則，加以判斷之，俾與立法意旨相契合（最高法院96年
    度台非字第189 號判決要旨）。所謂集合犯，是指該罪名之
    犯罪構成要件中，已預定有數個同種類之行為將反覆實行，
    將各自實現犯罪構成要件之多數行為，解釋為集合犯，而論
    以一罪。經文義上分析販賣毒品罪之構成要件，參酌販賣行
    為之本質，不能認定已有預設數個同種類行為之反覆實行，
    故販賣毒品罪，不能認定屬於集合犯關係（參照最高法院97
    年度台上字第180 號裁判意旨）。原審就此部分，依公訴意
    旨認此部分犯行與被告甲○○上開經論罪科刑之販賣第二級
    毒品罪部分，有集合犯之實質上一罪關係，而不另為無罪之
    諭知。自屬違誤。檢察官此部分上訴意旨仍執陳詞，指摘原
    判決不當，求為有罪判決之諭知，惟檢察官對於起訴之犯罪
    事實，應負提出證據及說服之實質舉證責任。倘其所提出之
    證據，不足為被告有罪之積極證明，或其闡明之證明方法，
    無從說服法官以形成被告有罪之心證，基於無罪推定之原則
    ，自應為被告無罪判決之諭知。此有最高法院76年度臺上字
    第4986號、30年度上字第816 號、92年臺上字第128 號等判
    例意旨可資參照。法院固得依職權調查證據，但並無蒐集證
    據之義務。蒐集證據乃檢察官或自訴人之職責，事實審法院
    應以調查證據為其主要職責，其調查之範圍，亦以審判中所
    存在之一切證據為限，案內不存在之證據，即不得責令法院
    為發現真實，應依職權從各方面蒐集證據。（最高法院91年
    度台上字第4091、5846號、94年度台上字第2314號、97年度
    台上字第695 號判決意旨參照），上訴雖無可取。但原判決
    既有可議，此部分自應由本院撤銷，另於主文為無罪之諭知
    。
據上論斷，應依刑事訴訟法第368 條、第369 條第1 項前段、第
364 條、第301 條第1 項，毒品危害防制條例第8 條第1 項、第
19條第1 項，刑法第11條、第51條第5 款、第9 款，判決如主文
。
本案經檢察官彭南雄到庭執行職務。
中    華    民    國    99    年    4     月    13    日
                刑事第二庭  審判長法  官  林正雄
                                  法  官  黃壽燕
                                  法  官  陳啟造
以上正本證明與原本無異。
如不服本判決應於收受本判決後10日內向本院提出上訴書狀，其
未敘述上訴理由者，並得於提起上訴後10日內向本院補提理由書
狀（均須按他造當事人之人數附繕本）「切勿逕送上級法院」。
中    華    民    國    99    年    4     月    13    日
                                  書記官  林明威
附錄論罪科刑法條
98年5 月20日修正前毒品危害防制條例第4 條第2 項
製造、運輸、販賣第二級毒品者，處無期徒刑或7 年以上有期徒
刑，得併科新臺幣7 百萬元以下罰金。
現行毒品危害防制條例第8 條第1 項
轉讓第一級毒品者，處1 年以上7 年以下有期徒刑，得併科新臺
幣1 百萬元以下罰金。
附表一
┌───┬──┬─────────────────────┐
│物品  │數量│                 檢驗結果                 │
├───┼──┼─────────────────────┤
│海洛因│1包 │（檢驗前淨重0.240 公克、檢驗後淨重0.227 公│
│      │    │克）高雄市立凱旋醫院96年11月26日高市凱醫驗│
│      │    │字第5578號濫用藥物成品檢驗鑑定書（見96年度│
│      │    │偵字第6157號卷第232頁 ）                  │
└───┴──┴─────────────────────┘
附表二（已執行沒收銷燬）
┌──┬──────┬──┬─────────────────────┐
│編號│    物品    │數量│                 檢驗結果                 │
├──┼──────┼──┼─────────────────────┤
│ 1  │甲基安非他命│1包 │（驗前淨重3.538公克、驗後淨重3.536公克）  │
│    │            │    │高雄醫學大學附設中和紀念醫院96年12月7 日編│
│    │            │    │號0000-000號檢驗報告（見96年度偵字第6157號│
│    │            │    │卷第215 頁）                              │
├──┼──────┼──┼─────────────────────┤
│ 2  │甲基安非他命│1包 │（驗前淨重1.271 公克、驗後淨重1.269 公克）│
│    │            │    │高雄醫學大學附設中和紀念醫院96年12月7 日編│
│    │            │    │號0000-000號檢驗報告（見96年度偵字第6157號│
│    │            │    │卷第216 頁）                              │
├──┼──────┼──┼─────────────────────┤
│ 3  │甲基安非他命│1包 │（驗前淨重1.018 公克、驗後淨重1.016 公克）│
│    │            │    │高雄醫學大學附設中和紀念醫院96年12月7 日編│
│    │            │    │號0000-000號檢驗報告（見96年度偵字第6157號│
│    │            │    │卷第217 頁）                              │
├──┼──────┼──┼─────────────────────┤
│ 4  │甲基安非他命│1包 │（驗前淨重0.396 公克、驗後淨重0.394 公克）│
│    │            │    │高雄醫學大學附設中和紀念醫院96年12月7 日編│
│    │            │    │號0000-000號檢驗報告（見96年度偵字第6157號│
│    │            │    │卷第218 頁）                              │
├──┼──────┼──┼─────────────────────┤
│ 5  │甲基安非他命│1包 │（驗前淨重0.127 公克、驗後淨重0.125 公克）│
│    │            │    │高雄醫學大學附設中和紀念醫院96年12月7 日編│
│    │            │    │號0000-000號檢驗報告（見96年度偵字第6157號│
│    │            │    │卷第219 頁）                              │
├──┼──────┼──┼─────────────────────┤
│ 6  │甲基安非他命│1包 │（驗前淨重0.127 公克、驗後淨重0.125 公克）│
│    │            │    │高雄醫學大學附設中和紀念醫院96年12月7 日編│
│    │            │    │號0000-000號檢驗報告（見96年度偵字第6157號│
│    │            │    │卷第220頁）                               │
├──┼──────┼──┼─────────────────────┤
│ 7  │甲基安非他命│1包 │（驗前淨重0.116 公克、驗後淨重0.114 公克）│
│    │            │    │高雄醫學大學附設中和紀念醫院96年12月7 日編│
│    │            │    │號0000-000號檢驗報告（見96年度偵字第6157號│
│    │            │    │卷第221 頁）                              │
├──┼──────┼──┼─────────────────────┤
│ 8  │甲基安非他命│1包 │（驗前淨重0.328 公克、驗後淨重0.326 公克）│
│    │            │    │高雄醫學大學附設中和紀念醫院96年12月7 日編│
│    │            │    │號0000-000號檢驗報告（見96年度偵字第6157號│
│    │            │    │卷第222 頁）                              │
└──┴──────┴──┴─────────────────────┘
附表三
┌──┬─────────┐
│編號│物品名稱          │
├──┼─────────┤
│ 1  │行動電話1 支（內含│
│    │門號0000000000號SI│
│    │M卡1張 ）         │
├──┼─────────┤
│ 2  │現金7萬元         │
├──┼─────────┤
│ 3  │夾鏈袋4包         │
├──┼─────────┤
│ 4  │香煙盒1個         │
├──┼─────────┤
│ 5  │研磨機1台         │
└──┴─────────┘
附表四
┌──┬──────┬──┬─────────────────────┐
│編號│    物品    │數量│                 檢驗結果                 │
├──┼──────┼──┼─────────────────────┤
│ 1  │甲基安非他命│1包 │（驗前淨重0.558 公克、驗後淨重0.553 公克）│
│    │            │    │高雄醫學大學附設中和紀念醫院98年1 月2 日編│
│    │            │    │號0000-000號檢驗報告（見第一審卷一第32頁）│
├──┼──────┼──┼─────────────────────┤
│ 2  │吸食器      │1組 │屏東縣政府警察局刑警大隊偵三隊偵辦違反毒品│
│    │            │    │危害防制條例案毒品初步檢驗報告單（見屏警刑│
│    │            │    │偵三字第0970048177號卷第45頁）            │
└──┴──────┴──┴─────────────────────┘

司法院資訊處製作；財團法人民間司法改革基金會備份。
